臺灣臺北地方法院刑事判決　　　　　　100年度審訴字第144號
公　訴　人　臺灣臺北地方法院檢察署檢察官
被　　　告　陳榮春
上列被告因違反毒品危害防制條例案件，經檢察官提起公訴（10
0 年度毒偵字第2603號），被告於準備程序中就被訴事實為有罪
之陳述，經本院合議庭裁定由受命法官獨任進行簡式審判程序審
理，判決如下：
    主    文
陳榮春施用第一級毒品，累犯，處有期徒刑拾月。扣案如附表所
示之物均沒收銷燬之；又施用第二級毒品，累犯，處有期徒刑陸
月。應執行有期徒刑壹年壹月。扣案如附表所示之物均沒收銷燬
之。
    事    實
一、陳榮春前於民國88年間，因施用毒品案件，經裁定送觀察、
    勒戒後，認無繼續施用毒品之傾向，於88年2 月12日釋放出
    所，並經臺灣臺北地方法院檢察署檢察官以88年度偵字第
    3251號不起訴處分確定；復於94年間，因施用第二級毒品案
    件，經裁定送觀察、勒戒後，認無繼續施用毒品之傾向，於
    94年7 月5 日釋放出所，並經臺灣臺北地方法院檢察署檢察
    官以94年度毒偵緝字第111 、112 、113 、114 、115 號為
    不起訴處分確定。又於97、98年間，因施用毒品案件，經臺
    灣板橋地方法院以97年度訴字第4030號判決判處有期徒刑8
    月、4 月，另經本院以97年度訴字第1879號判決判處有期徒
    刑9 月、5 月及以98年度訴字第296 號判決判處有期徒刑10
    月、6 月確定，上開3 件經本院以98年度聲字第1390號裁定
    定應執行有期徒刑2 年8 月確定，於100 年5 月20日縮短刑
    期執畢出監（構成累犯）。
二、詎陳榮春仍未戒除毒癮，基於施用第一級毒品海洛因之犯意
    ，於100 年8 月22日下午10時許，在其駕駛自小客車途經之
    臺北市○○○路路旁，以將海洛因捲入香煙內點火吸食其煙
    霧之方式，施用第一級毒品海洛因1 次；另基於第二級毒品
    甲基安非他命之犯意，於100 年8 月22日下午10時許，於上
    址同一地點，以將第二級毒品甲基安非他命置於其所有之玻
    璃頭吸食器（業已丟棄，未扣案）內，在下點火燃燒使之產
    生煙霧後以鼻吸之方式，施用第二級毒品甲基安非他命1 次
    。嗣陳榮春於100 年8 月23日上午1 時30分左右，駕車途經
    臺北市○○區○○路一段與和興路口，為警攔查，經其同意
    由警搜索車內，查獲並扣得如附表所示之物。經警採其尿液
    送驗結果，呈嗎啡、可待因、甲基安非他命、安非他命陽性
    反應，而查悉上情。
三、案經臺北市政府警察局文山第一分局報請臺灣臺北地方法院
    檢察署檢察官偵查起訴。
    理    由
一、認定犯罪事實所根據之證據及理由：
（一）被告陳榮春於警詢、偵查及審理時自白上開犯罪事實等語
      明確（見偵卷第8 頁、第60頁、本院卷第44頁背面、第48
      頁）。
（二）被告陳榮春於100 年8 月23日為警查獲時所採得之尿液（
      尿液檢體編號：048658），經送臺灣尖端先進生技醫藥股
      份有限公司，確呈嗎啡、可待因、安非他命、甲基安非他
      命陽性反應，有該公司所出具之濫用藥物檢驗報告、臺北
      市政府警察局偵辦毒品案件尿液檢體委驗單各1 紙附卷可
      稽（見偵卷第88頁、第83頁）。
（三）復有如附表所示之物扣案可佐，其經送往法務部調查局濫
      用藥物實驗室鑑定結果，確屬第一級毒品海洛因乙節，有
      該中心100 年10月03日調科壹字第10023021930 號毒品鑑
      定書1 紙在卷可稽（見偵卷第86頁）。
（四）關於本件被告係於觀察、勒戒及強制戒治執行完畢釋放後
      5 年後再犯，公訴人起訴程式是否符合法定程式要件，茲
      說明如下：
    1.按毒品危害防制條例於92年7月9日修正公佈，自93年1月9
      日施行，其中第20條、第23條將施用毒品之刑事處遇程式
      區分為「初犯」、「5年內再犯」、「5年後再犯」。依其
      立法理由之說明：「初犯」，經觀察、勒戒或強制戒治，
      應為不起訴處分或不付審理之裁定；經觀察、勒戒或強制
      戒治執行完畢釋放後，「 5年內再犯」者，因其再犯率甚
      高，原實施之觀察、勒戒及強制戒治既已無法收其實效，
      爰依法追訴或裁定交付審理。至於經觀察、勒戒或強制戒
      治執行完畢釋放後，「 5年後再犯」者，前所實施之觀察
      、勒戒或強制戒治已足以遮斷其施用毒品之毒癮，為期自
      新及協助其斷除毒癮，仍適用「初犯」規定，先經觀察、
      勒戒或強制戒治之程式。從而依修正後之規定，僅限於「
      初犯」及「 5年後再犯」二種情形，始應先經觀察、勒戒
      或強制戒治程式。倘被告於 5年內已再犯，經依法追訴處
      罰，縱其第3次（或第3次以上）再度施用毒品之時間，在
      初犯經觀察、勒戒或強制戒治執行完畢釋放 5年以後，已
      不合於「5年後再犯」之規定，且因已於「5年內再犯」，
      顯見其再犯率甚高，原實施觀察、勒戒或強制戒治，已無
      法收其實效，即應依該條例第10條處罰（最高法院97年度
      第5次刑事庭會議決議參照）。
    2.經查，被告曾有事實欄一所載之施用毒品犯行，有臺灣高
      等法院被告前案紀錄表1紙附卷可稽，其本件施用毒品犯
      行，屬「3犯以上」，非屬「初犯」及「5年後再犯」
      之情形，依上開說明，自應逕予以論罪科刑。
（五）綜上，被告之自白核與事實相符，應堪採信。本案事證已
      臻明確，被告前揭犯行洵堪認定。
二、論罪科刑部分：
（一）按海洛因係毒品危害防制條例第2 條第2 項第1 款所定之
      第一級毒品，甲基安非他命則係毒品危害防制條例第2 條
      第2項 第2 款所規定之第二級毒品，是核被告所為，係犯
      毒品危害防制條例第10條第1 項、第2 項之施用第一級毒
      品罪及施用第二級毒品罪。其施用第一級毒品海洛因及第
      二級毒品甲基安非他命前、後持有第一級、第二級毒品之
      低度行為，均為施用之高度行為所吸收，不另論罪。其所
      犯上開二罪間，犯意各別、行為互殊，應予分論併罰。
（二）另被告有事實欄一所載前案執行情形，有臺灣高等法院被
      告前案紀錄表在卷可參，其受有期徒刑執行完畢後，5 年
      內故意再犯有期徒刑以上之本罪，為累犯，應依刑法第47
      條第1 項之規定加重其刑。
（三）量刑理由：
      爰審酌被告曾有多次施用毒品前案記錄，並曾經觀察、勒
      戒後，猶另萌施用毒品之犯意，再犯施用毒品，顯見其戒
      除毒癮之意志薄弱，且未衷心悛悔，本應重懲，惟念及其
      施用毒品僅戕害其自己身心，並無加害他人，且其犯後坦
      承犯行，態度尚稱良好，併參酌其犯罪動機、目的、手段
      、本次屬3 犯以上施用毒品等一切情狀，分別量處如主文
      所示之刑，及定應執行之刑，以示儆懲。
（四）沒收部分：
      扣案之如附表所示之物，經鑑定結果均為第一級毒品海洛
      因成分，已認定如前，不問屬於犯人與否，均應依毒品危
      害防制條例第18條1 項前段之規定沒收銷燬之。
三、據上論斷，應依刑事訴訟法第273 條之1 第1 項、第299 條
    第1項 前段，毒品危害防制條例第10條第1 項、第2 項、第
    18條第1項前段，刑法第11條前段、第51條第5款、第47條第
    1項，判決如主文。
本案經檢察官鄭東到庭執行職務。
中    華    民    國   100    年    11    月    11    日
                  刑事第二十庭  法  官  顧正德
以上正本證明與原本無異。
如不服本判決應於收受送達後10日內向本院提出上訴書狀，並應
敘述具體理由；其未敘述上訴理由者，應於上訴期間屆滿後20日
內向本院補提理由書（均須按他造當事人之人數附繕）「切勿逕
送上級法院」。
                                書記官  郭錦賢
中    華    民    國   100    年    11    月    14    日
附錄本案所犯法條全文：
毒品危害防制條例第 10 條
施用第一級毒品者，處 6 月以上 5 年以下有期徒刑。
施用第二級毒品者，處 3 年以下有期徒刑。
附表：第一級毒品海洛因貳包（合計毛重：點貳玖公克、淨重
      ：貳點壹柒公克、驗餘淨重：貳點壹陸公克）。